【裁判字號】    95,訴,179
【裁判日期】    950223
【裁判案由】    妨害自由
【裁判全文】
臺灣彰化地方法院刑事判決               95年度訴字第179號
公  訴  人  臺灣彰化地方法院檢察署檢察官
被      告  丙○○
                    （現於臺灣臺中監獄執行中）
上列被告因妨害自由案件，經檢察官聲請簡易判決處刑（94年度
偵字第8843號），本院員林簡易庭認為不宜逕以簡易判決處刑，
移往本院刑事庭改依通常程序審理，被告於本院準備程序中自白
犯罪，經本院合議庭裁定由受命法官獨任進行簡式審判程序審理
判決如下：
    主  文
丙○○以非法方法，剝奪人之行動自由未遂，累犯，處有期徒刑
陸月，如易科罰金，以參佰元折算壹日。扣案之黑色安全帽壹頂
，黑色夾克外套、灰色上衣及灰色短褲各壹件、瑞士萬用刀壹把
及刺激性噴劑壹瓶，均沒收。
    事  實
一、丙○○於民國（下同）86年間，因違反麻醉藥品管理條例、
    竊盜、過失致死等案，經法院裁定執行刑為有期徒刑1年10
    月，另於88年間因竊盜案件，經法院判處有期徒刑7月，與
    上開案件接續執行，甫於90年10月25日入監執行完畢。詎其
    猶不知悔改，基於剝奪人之行動自由之犯意，於92年04月22
    日晚上10時38分許，騎乘其弟楊昇龍所有之車牌號碼LAJ-6
    56號機車，尾隨共乘一部單車之乙○○、甲○○，至彰化縣
    員林鎮○○○街65號前，旋即超車並以自備之刺激性藥劑朝
    乙○○、甲○○眼部及臉部噴洒，致乙○○、甲○○無法睜
    眼目視而雙雙跌倒在地，丙○○隨即以左手持其所有之瑞士
    萬用刀1把下車，並以右手強拉乙○○手部並說：「走，上
    車」等語，欲強行拉乙○○上車，剝奪其行動自由，幸經乙○○掙脫後，跑至附近民宅求救，而甲○○起身後，復向騎
    乘機車行經該處之路人陳彥宇求救，丙○○見狀始行離去而
    未得逞。嗣經乙○○、甲○○報警，為警調閱現場監視錄影
    帶查獲車號LAJ-656號機車，並於92年5月1日為警持搜索票
    搜索丙○○位於彰化縣員林鎮○○路○段64號之住處，扣得
    丙○○所有、供其作案時所用之黑色安全帽1頂、黑色夾克
    外套、灰色上衣及灰色短褲各1件、瑞士萬用刀1把及刺激性
    噴劑1瓶等物，始循線查悉上情。
二、案經彰化縣警察局員林分局報請臺灣彰化地方法院檢察署檢
    察官聲請簡易判決處刑。
    理  由
一、按除被告所犯為死刑、無期徒刑、最輕本刑為3年以上有期
    徒刑之罪或高等法院管轄第1審案件者外，於前條第1項程序
    進行中，被告先就被訴事實為有罪之陳述時，審判長得告知
    被告簡式審判程序之旨，並聽取當事人、代理人、辯護人及
    輔佐人之意見後，裁定進行簡式審判程序；除簡式審判程序
    及簡易程序案件外，第1審應行合議審判，刑事訴訟法第273
    條之1第1項、第284條之1分別定有明文。本件被告丙○○所
    涉係死刑、無期徒刑、最輕本刑為3年以上有期徒刑之罪或
    高等法院管轄第1審案件以外之罪，並於本院行準備程序時
    就被訴事實為有罪之陳述，本院合議庭依前揭規定，經評議
    結果，裁定改由受命法官獨任行簡式審判程序。
二、訊據被告丙○○對於上揭犯罪事實，迭於警詢、偵訊、本院
    準備程序中及審理時均坦承不諱，核與證人即被害人乙○○
    在警詢、偵訊時指述及證述之情節相符（見警卷第13至15頁
    、他卷第36頁），並經證人甲○○於警詢及證人陳彥宇於警
    詢、偵訊中證述屬實（見警卷第8至12頁、第16頁、他卷第
    38頁），且有案發現場監視錄影帶翻拍照片5張（見警卷第
    34至35頁）、楊昇龍行照（見警卷第38頁）及車輛查詢認可
    資料各1紙（見警卷第39頁）在卷可稽，而經檢察官勘驗案
    發現場之監視錄影翻拍光碟之結果，被告確實於92年4月22
    日晚上10時38分至10時40分止騎乘機車行經該監視器所拍攝
    之路段，伸出右手欲拉1名穿著白色上衣之女子，且製有勘
    驗筆錄1紙附卷可考（見92年度偵卷第5667號第26頁），復
    有扣案被告所有、供其作案時所用之黑色安全帽1頂、黑色
    夾克外套、灰色上衣及灰色短褲各1件、瑞士萬用刀1把及刺
    激性噴劑1瓶等物可資佐證，足見被告之自白與事實相符。
    本件事證明確，被告上開犯行堪以認定。
三、按刑法第302條第1項及第304條第1項之罪，其所保護之法益
    均為被害人之自由，而私行拘禁，及不外以強暴、脅迫為手
    段，其罪質本屬相同，惟第302條第1項之法定刑，既較第30
    4條第1項為重，則以私行拘禁之方法妨害人自由，縱其目的
    使人行無義務之事，或妨害人行使權利，仍應逕依第302條
    第1項論罪，並無適用第304條第1項之餘地（最高法院29年
    度上字第3757號判例意旨可參）。故核被告丙○○所為，係
    犯刑法第302條第1項、第3項之剝奪他人行動自由未遂罪。
    查被告於86年間，因違反麻醉藥品管理條例、竊盜、過失致
    死等案，經法院裁定執行刑為有期徒刑1年10月，另於88年
    間因竊盜案件，經法院判處有期徒刑7月，與上開案件接續
    執行，復於90年10月25日入監執行完畢，有卷附之臺灣高等
    法院被告前案紀錄表可按，其受有期徒刑之執行完畢，5年
    以內再犯本件有期徒刑以上之罪，為累犯，應依法加重其刑
    。被告已著手於強拉乙○○上車，然因甲○○向路人求救而
    未達到剝奪乙○○行動自由之結果，為未遂犯，應依刑法第
    26條前段之規定減輕其刑，並先加後減之。爰審酌被告有多
    項前科，素行非佳，其趁夜間無人注意之際，欲強拉女子上
    車，對於夜間在外女子之安全造成重大危害，惟其於犯後坦
    認犯行，態度尚佳等一切情狀，量處如主文所示之刑，並諭
    知易科罰金之折算標準，以示警懲。又扣案之黑色安全帽1
    頂、黑色夾克外套、灰色上衣及灰色短褲各1件、瑞士萬用
    刀1把及刺激性噴劑1瓶，為被告所有且供其為本件犯罪所用
    之物，業據被告於本院審理時供述屬實，且經證人甲○○於
    警詢中證述綦詳，爰依刑法第38條第1項第2款之規定宣告沒
    收。
據上論斷，應依刑事訴訟法第452條、第273條之1第1項、第299
條第1項前段，刑法第302條第3項、第1項、第26條前段、第47條
、第38條第1項第2款，罰金罰鍰提高標準條例第1條前段、第2條
，判決如主文。
中    華    民    國    95    年    2    月    23    日
                  刑事第二庭    法  官  黃齡玉
以上正本證明與原本無異。
如不服本判決，應於判決送達後10日內，向本院提出上訴狀（ 須
附繕本 ）。
告訴人或被害人對於判決如有不服具備理由請求檢察官上訴者，
其上訴期間之計算係以檢察官收受判決正本之日期為準。
中    華    民    國    95    年    2    月    23    日
                                書記官  施嘉玫
中華民國刑法第302條
(剝奪他人行動自由罪)
私行拘禁或以其他非法方法，剝奪人之行動自由者，處 5 年以下
有期徒刑、拘役或 300 元以下罰金。
因而致人於死者，處無期徒刑或 7 年以上有期徒刑，致重傷者，
處 3 年以上 10 年以下有期徒刑。
第 1 項之未遂犯罰之。


司法院資訊處製作；財團法人民間司法改革基金會備份。
